【裁判字號】    95,裁,1760
【裁判日期】    950810
【裁判案由】    有關教育事務
【裁判全文】
最  高  行  政  法  院  裁  定
                                     95年度裁字第01760號
抗  告  人  財團法人明道管理學院
代  表  人  甲○○
訴訟代理人  何志揚律師
上列抗告人因與相對人教育部間有關教育事務事件，對於中華民
國94年9月30日臺北高等行政法院93年度訴字第3389號裁定提起
抗告，本院裁定如下︰
    主  文
抗告駁回。
抗告訴訟費用由抗告人負擔。
    理  由
一、按抗告法院認抗告為不合法或無理由者，應為駁回抗告之裁
    定。
二、本件訴外人黃玉琴原為抗告人民國90年聘任之應用英語系專
    任講師，其於91年7月10日接獲抗告人將其改聘為通識中心
    專任講師之聘書，並令其兼任秘書室組員，黃玉琴於91年8
    月23日提出申訴，經抗告人所屬教師申訴評議委員會（下稱
    申評會）為不受理之決定，黃玉琴遂向相對人提出再申訴，
    相對人所屬中央教師申訴評議委員會認再申訴有理由，命抗
    告人另為適法處置，抗告人仍維持原措施，黃玉琴遂再行提
    出申訴，經抗告人申評會為申訴無理由之決定，黃玉琴復提
    出再申訴，經相對人所屬申評會以93年8月12日認為再申訴
    有理由，諭知抗告人應依再申訴評議書之意旨另為適法處置
    ，抗告人不服，提起本件行政訴訟，經原審以再申訴決定相
    當於再訴願決定，抗告人為下級機關，不得對之行政爭訟，
    故其非適格當事人，起訴不合法，予以裁定駁回。
三、按私立學校應向學校所在地之該管法院，為財團法人設立登
    記；私立學校於完成財團法人設立登記並領得財團法人登記
    證書後，應由董事會於1年內開具左列文件，向主管教育行
    政機關申請立案：…；私立學校經主管教育行政機關審核，
    符合設校標準，並已將捐助之財產交付及移轉為財團法人所
    有者，准予立案，私立學校法第35條第1項、第41條第1項及
    第43條第1項各定有明文。私立學校由私人捐助興學，依上
    開法律規定，具有財團法人地位。學校與其設校之財團法人
    ，二者本質上實具有同一性。此由抗告人於原審提出之相關
    教師聘書、應聘書、函文、教師申訴評議委員會評議書、教
    師服務規則等均載「明道管理學院」，未區分「財團法人明
    道管理學院」或「私立明道管理學院」，及抗告人本件起訴
    狀載明原告「財團法人明道管理學院（即私立明道管理學院
    ）」自明。抗告人謂其為財團法人，私立明道管理學院為非
    法人團體，二者法人人格不同，尚非可採。
四、又按教師法第29條第1項規定：「教師對主管教育行政機關
    或學校有關其個人之措施，認為違法或不當，致損其權益者
    ，得向各級教師申訴評議委員會提出申訴。」、第33條規定
    ：「教師不願申訴或不服申訴、再申訴決定者，得按其性質
    依法提起訴訟或依訴願法或行政訴訟法或其他保障法律等有
    關規定，請求救濟。」。本件訴外人黃玉琴原為抗告人90年
    聘任之應用英語系專任講師，嗣抗告人將其改聘為通識中心
    專任講師，並令其兼任秘書室組員，黃玉琴提出申訴，經抗
    告人所屬申評會為不受理之決定，黃玉琴向相對人提出再申
    訴，相對人所屬申評會認再申訴有理由，命抗告人另為適法
    處置，抗告人仍維持原措施，黃玉琴再行提出申訴，經抗告
    人申評會為申訴無理由之決定，黃玉琴復提出再申訴，經相
    對人所屬申評會認為再申訴有理由，諭知抗告人應依再申訴
    評議書之意旨另為適法處置，核本件係就抗告人改聘之管理
    措施所為爭執，非行政爭訟上所謂之行政處分，尚難對之提
    起撤銷訴訟。原審以抗告人起訴不合法予以裁定駁回，理由
    雖有不同，惟結論尚無二致，仍應予以維持。抗告意旨復執
    陳詞，以申訴人提出申訴時不具抗告人教師身份，不得申訴
    ；抗告人係以「財團法人明道管理學院」提起本件行政訴訟
    ，有獨立之法人人格，非單純之下級行政機關；「私立明道
    管理學院」為另一非法人團體，二者法人人格並不同一，「
    財團法人明道管理學院」為利害關係人，得提起行政訴訟云
    云，提起抗告，難認有理由，應予駁回。
五、依行政訴訟法第104條、民事訴訟法第95條、第78條，裁定
    如主文。
中    華    民    國    95    年    8     月    10    日
                  第三庭審判長法  官  趙  永  康
                              法  官  廖  宏  明
                              法  官  侯  東  昇
                              法  官  黃  淑  玲
                              法  官  林  文  舟
以  上  正  本  證  明  與  原  本  無  異
中    華    民    國    95    年    8     月    10    日
                              書記官  莊  俊  亨


司法院資訊處製作；財團法人民間司法改革基金會備份。
